【裁判字號】    99,事聲,17
【裁判日期】    990503
【裁判案由】    聲明異議
【裁判全文】
臺灣嘉義地方法院民事裁定  99年度事聲字第17號
異  議  人  乙○○
相  對  人  丁○○
上列當事人間拆屋交地強制執行事件，異議人對於本院民事執行
處司法事務官於民國99年1月22日就本院99年度司執聲字第1號聲
請確定執行費用事件所為之裁定提出異議，本院裁定如下：
    主  文
異議駁回。
    理  由
一、異議意旨略以：
    鈞院99年度司執聲字第1 號確定執行費用之裁定，命異議人
    及其他債務人應連帶負擔之執行費用額確定為新台幣（下同
    ）63,759元及其法定利息。惟異議人對於上開裁定計算書第
    3 項「拆除工資」部分存有疑義，本件債權人即相對人拆除
    之房屋坪數不到2坪，然相對人陳報之拆除房屋工資為45,00
    0 元，與拆除之面積不成比例，異議人恐相對人以確定執行
    費用額之名目虛報費用，爰提出本件異議等語。
二、按債權人因強制執行而支出之費用，得求償於債務人者，得
    準用民事訴訟法第91條之規定，向執行法院聲請確定其數額
    ，強制執行法第29條第1 項定有明文。又法院依第1 項確定
    之執行費用額，應於裁定送達翌日起，加給按法定利率計算
    之利息，民事訴訟法第91條第3 項亦規定甚明。而所謂執行
    必要費用，係因進行強制執行程序，必須支出之費用而言，
    此種費用，如不支出，強制執行程序即難進行。
三、本院之判斷：
  (一)查相對人母親戴李亞緣及其他共有人共有之土地，前經本院
    87年度訴字第909 號分割共有物事件確定判決在案，而異議
    人及其他債務人共有之房屋（門牌號碼為嘉義縣新港鄉○○
    路161 巷30號，下稱系爭房屋），部分坐落於戴李亞緣分得
    之嘉義縣新港鄉○○段宮後小段187-9 地號土地（下稱系爭
    土地），戴李亞緣乃持前開確定判決請求拆除坐落系爭土地
    上之系爭房屋部分，並經本院94年度執字第11653 號強制執
    行事件拆除完畢，嗣因戴李亞緣過世，相對人丁○○為其繼
    承人，乃持前揭執行費用之收據向本院聲請確定執行費用額
    ，經本院99年度司執聲字第1 號裁定異議人及其他債務人應
    連帶負擔之執行費用額共計為63,759元等情，業據本院核閱
    94年度執字第11653 號拆屋交地執行事件卷宗、99年度司執
    聲字第1 號聲請確定執行費用事件卷宗無訛，且為兩造所不
    爭執，堪信為真實。
  (二)而本件異議人僅就房屋拆除工資金額45,000元之部分，對於
    本院99年度司執聲字第1 號裁定聲明異議，並主張拆除之面
    積與工資金額比例不符等語。經查，拆除系爭房屋之證人甲
    ○○於本院證稱：我有受委託拆除系爭房屋，那是強制拆除
    的案件，法官當天有到場。當天我們帶了6 名粗工，另外還
    有2 名打石工、2名切割工、2名鐵工，總共12名工人，還有
    怪手1台，山貓1台，貨車1 台。當天拆除房屋的地坪面積，
    大約是民事第20法庭進來的那面牆，到法庭旁邊鐵櫃的三角
    形面積，原本的房屋是長方形，要拆除的部分大約是三角形
    等語（詳本院卷第16、17頁）。依證人甲○○之證述可知，
    系爭房屋拆除之地坪面積，顯然不只異議人主張之2 坪面積
    而已。經本院質之：當天施工的順序及內容？證人甲○○則
    證稱：當天由法官會同地政鑑界確定要拆除的範圍，就先斷
    水斷電，我們的部分，先請鐵工用Ｃ型鋼支撐房屋，再請粗
    工就拆除部分的室內裝璜先拆除，再到屋頂就切割線拉水線
    ，然後再用水泥切割器沿著水線切除隔間牆壁，把要拆除的
    部分與保留的部分分離，然後再由怪手進行大面積的拆除，
    拆除之後，細部的部分由打石工下去細修，山貓再把拆除下
    來的東西分類運上貨車，載運到合法的棄置場清除等語（詳
    本院卷第17、18頁）。則系爭房屋拆除工程，除動用12名工
    人外，並出動怪手、山貓、貨車配合拆除工程。
  (三)本院復佐以相對人當庭提出拆除當日拍攝之照片，可看出拆
    除當日確有施工人員、小貨車、怪手在場，並有施工人員在
    系爭房屋內架設Ｃ型鋼之情形，及系爭房屋拆除後之照片附
    卷可稽（附於本院證件存置袋），核與證人甲○○所述拆除
    工程所配合之人力、物力等情大致相符，堪認證人甲○○所
    述應為真實。至於異議人丙○○雖辯稱：當天沒有看到這麼
    多工人，而且照片上的怪手不是在巷子裡面云云，然本院參
    諸前揭拆屋交地強制執行事件卷宗內，拆除當日之執行筆錄
    ，並無異議人丙○○及乙○○之簽名，有本院94年度執字第
    11653 號執行卷宗之執行筆錄在卷可按，則異議人丙○○空
    言主張執行當日在場，且未看到那麼多工人云云，尚難認屬
    實，其所辯自無足憑採。
  (四)而系爭房屋之拆除工程，共計動用12名工人，並出動怪手、
    山貓、貨車配合外，其施工期間，約自拆除當天早上11點左
    右起迄晚上止，且隔天仍再繼續處理細部工作，並且把所有
    的廢棄物清理完畢乙情，亦據證人甲○○證述在卷（詳本院
    卷第17頁）。本院參酌本件拆除工程因僅拆除部分房屋，故
    確保拆除動作不會影響整體房屋結構，至為攸關，而拆除前
    架設鋼架支撐房屋、拆除過程中施工的精確度等，施工難度
    皆甚於拆除全部房屋之工程。而系爭房屋拆除工程之工資45
    ,000元，係包含12名工人及出動怪手、山貓、貨車全部的費
    用乙情，業據證人甲○○證述無誤，並有相對人提出之統一
    發票附於本院99年度司執聲字第1 號卷宗可稽，依系爭房屋
    施工之難度、施工人力與所使用工具、及全部施工完畢所耗
    費的時間觀之，相對人僱工拆除系爭房屋之工資45,000元，
    核與常情並無相違，應屬可採。
四、綜上所述，相對人請求之執行費用中，關於拆除系爭房屋之
    工資45,000元，經本院調查後，認定與所耗費之人力、物力
    相當，確屬因請求執行事件所生之費用，而相對人僱工所為
    之拆除行為，係代異議人及其他債務人而為，且相對人亦已
    提出拆除費用45,000元之統一發票存卷可參，自應由異議人
    及其他債務人連帶負擔強制執行所支出之必要費用。從而，
    原裁定命異議人及其他債務人應連帶負擔之執行費用額確定
    為63,759元，及自裁定送達翌日起至清償日止，按年息百分
    之5 計算之利息，於法並無不合。異議人異議意旨仍執前詞
    指摘原裁定不當，求予廢棄發回，為無理由，應駁回其異議
    。
五、爰依強制執行法第30條之1 、第12條，民事訴訟法第240 條
    之4 第3 項，裁定如主文。
中    華    民    國    99    年    5     月     3    日
                  民二庭法  官  林中如
以上正本係照原本作成
如對本裁定抗告應於送達後10日內向本院提出抗告狀
中    華    民    國    99    年    5     月     3    日
                        書記官  黃意雯

司法院資訊處製作；財團法人民間司法改革基金會備份。
